【裁判字號】    95,訴,1889
【裁判日期】    950728
【裁判案由】    毒品危害防制條例
【裁判全文】
臺灣板橋地方法院刑事判決              95年度訴字第1889號
公  訴  人  臺灣板橋地方法院檢察署檢察官
被      告  甲○○
上列被告因毒品危害防制條例案件，經檢察官提起公訴（95年度
毒偵字第3639號），本院依簡式審判程序判決如下：
    主  文
甲○○施用第一級毒品，處有期徒刑陸月，如易科罰金，以佰
元折算壹日。扣案之海洛因淨重零點壹公克沒收銷燬之、海洛因
包裝袋壹只（重零點貳公克）沒收。
    事  實
一、甲○○前因施用毒品案件，經臺灣雲林地方法院以92年度毒
    聲字第815 號裁定送勒戒處所觀察、勒戒後，認無繼續施用
    毒品之傾向，而於民國92年11月6 日執行完畢釋放出所，並
    經臺灣雲林地方法院檢察署檢察官以92年度毒偵字第1033號
    為不起訴處分確定。詎甲○○仍未戒除毒癮，復基於施用第
    一級毒品海洛因之犯意，於95年5 月3 日、4 日間之某時，
    在臺北縣三重市○○路友人住處，以將海洛因粉末摻水稀釋
    後，再以注射針筒注入手臂之方式，非法施用第一級毒品海
    洛因一次。嗣為警於同年5 月10日下午2 時許，在臺北縣三
    重市○○街64號前查獲，並扣得其所有供施用之第一級毒品
    海洛因一包（淨重0.1 公克、空包裝重0.2 公克）。
二、案經臺北市政府警察局中正第一分局報請臺灣板橋地方法院
    檢察署檢察官偵查起訴。
    理  由
一、本件被告甲○○所犯係死刑、無期徒刑、最輕本刑為三年以
    上有期徒刑以外之罪，其於準備程序中就被訴事實為有罪之
    陳述，經法官告知簡式審判程序之旨，並聽取公訴人、被告
    之意見後，本院業已於95年7 月14日依刑事訴訟法第273 條
    之1 第1 項之規定，合議裁定由受命法官獨任進行簡式審判
    程序，合先敘明。
二、前揭事實業據被告甲○○於本院審理中供承不諱，而其於上
    開時、地為警查獲後，所採集之尿液經送臺灣檢驗科技股份
    有限公司，以EIA 酵素免疫分析法初步檢驗，再以GC/MS 氣
    相層析質譜儀法確認檢驗結果，確均呈鴉片（嗎啡）類陽性
    反應乙節，亦有該公司95年5 月26日、編號CH/2006/50800
    號濫用藥物尿液檢驗報告及人犯尿液檢體對照表各一紙附卷
    可稽，復有其所有供施用之毒品海洛因一包扣案可資佐證；
    上開海洛因一包經警員以毒品檢驗袋試劑初步檢驗結果，確
    呈嗎啡、海洛因反應，有毒品初步檢驗報告單及檢驗照片一
    幀在卷可按，被告自白既有上開證據足資補強，應堪信為真
    實。據此，本案事證明確，被告犯行堪以認定。
三、又被告前因施用毒品案件，經臺灣雲林地方法院以92年度毒
    聲字第815 號裁定送勒戒處所觀察、勒戒後，認無繼續施用
    毒品之傾向，而於92年11月6 日執行完畢釋放出所，並經臺
    灣雲林地方法院檢察署檢察官以92年度毒偵字第1033號為不
    起訴處分確定等情，有臺灣高等法院被告前案紀錄表各一份
    在卷可參，其再犯本件施用第一級毒品之罪，係於觀察、勒
    戒執行完畢釋放後，五年內再犯該條例第10條第1 項之罪，
    依毒品危害防制條例第23條第2 項規定，應逕予論罪科刑。
四、論罪科刑部分：
  (一)被告行為後，前於94年2 月2 日修正公布之刑法，已自95年
    7 月1 日起施行，其中修正後刑法第2 條之規定，乃係關於
    新舊法比較適用之準據法，其本身無關行為可罰性要件之變
    更，故於95年7 月1 日刑法修正施行後，如有涉及比較新舊
    法之問題，即應逕依修正後刑法第2 條第1 項規定，為「從
    舊從輕」之比較（最高法院95年度第8 次刑事庭會議決議意
    旨參照），合先敘明。按修正後刑法第41條第1 項前段有關
    易科罰金折算標準之規定為：「犯最重本刑為五年以下有期
    徒刑以下之刑之罪，而受六個月以下有期徒刑或拘役之宣告
    者，得以新臺幣一千元、二千元或三千元折算一日，易科罰
    金。」，而修正前同條項就易科罰金之折算標準係規定：「
    得以一元以上三元以下折算一日，易科罰金」，再依修正前
    罰金罰鍰提高標準條例第2 條（現已刪除）之規定，就其原
    定數額提高為一百倍折算一日，即係以銀元一百元、二百元
    、三百元折算一日，折算為新臺幣幣值後，則為以新臺幣三
    百元、六百元、九百元折算一日。是比較修正前後之易科罰
    金折算標準，自以行為時即修正前之規定，較有利於被告。
    據此，綜合上述各條文修正前後之比較後，適用修正前即被
    告行為時之刑法相關規定及罰金罰鍰提高標準條例第2 條規
    定，對被告並無不利之情形，是揆諸前揭刑法第2 條第1 項
    前段規定，即應適用修正前之刑法第41條第1 項前段及罰金
    罰鍰提高標準條例第2 條等規定。
  (二)按海洛因係毒品危害防制條例第2 條第2 項第1 款所稱之第
    一級毒品，核被告所為，係觸犯上開條例第10條第1 項之施
    用第一級毒品罪。被告為施用第一級毒品海洛因而持有之行
    為，為其施用之高度行為所吸收而不另論罪。
  (三)本院爰審酌被告前已有違反毒品危害防制條例而經觀察、勒
    戒之紀錄，業如前述，猶不知悔改而再犯本件施用毒品之犯
    行，顯見其戒除毒癮之意志薄弱，惟其除此之外並無其他前
    科，素行尚可，且施用毒品係自戕行為，對他人法益尚無具
    體危害，及其施用毒品之動機暨犯罪後坦承犯行，態度良好
    等一切情狀，量處如主文所示之刑，並諭知易科罰金之折算
    標準，以示懲儆。
  (四)扣案之海洛因淨重0.1 公克係第一級毒品，不論屬於犯人與
    否，均應依毒品危害防制條例第18條第1 項前段規定沒收銷
    燬之。末按沒收依我國刑法規定，為從刑之一種，附屬於主
    刑，不生比較輕重問題，亦不容與其他刑法總則規定割裂適
    用，本件既應適用修正前刑法相關規定，業如前述，則沒收
    部分自亦應一體適用。準此，前揭扣案海洛因之外包裝袋一
    只（重0.2 公克）有防制毒品裸露、潮濕、便於攜帶之功能
    ，屬被告所有供犯本件施用毒品犯行所用之物，業據其供承
    在卷，爰併依修正前刑法第38條第1 項第2 款之規定沒收之
    。
據上論斷，應依刑事訴訟法第273 條之1 第1 項、299 條第1 項
前段，毒品危害防制條例第10條第1 項、第18條第1 項前段，刑
法第11條前段、修正前刑法第41條第1 項前段、第38條第1 項第
2 款，修正前罰金罰鍰提高標準條例第2 條，判決如主文。
本案經檢察官涂永欽到庭執行職務。
中    華    民    國    95    年    7     月    28    日
                  刑事第十八庭  法  官 張紹省
以上正本證明與原本無異。
如不服本判決應於送達後十日內向本院提出上訴狀。
                                書記官 周雅玲
中    華    民    國    95    年    7     月    28    日
附錄本案論罪科刑法條全文：
毒品危害防制條例第10條第1 項
施用第一級毒品者，處六月以上五年以下有期徒刑。


司法院資訊處製作；財團法人民間司法改革基金會備份。
